臺灣高等法院臺南分院刑事判決　　　　 96年度上訴字第136號
上　訴　人
即　被　告　甲○○
　　　　　　　　　　樓
　　　　　　　　　（現另案於臺灣臺南監獄臺南分監執行中）
指定辯護人　本院公設辯護人乙○○
上列上訴人因違反槍砲彈藥刀械管制條例案件，不服臺灣臺南地
方法院95年度訴字第988號中華民國95年11月30日第一審判決（
起訴案號：臺灣臺南地方法院檢察署95年度偵字第5852號），提
起上訴，本院判決如下：
    主  文
上訴駁回。
    事  實
一、甲○○前於民國92年間因違反毒品危害防制條例案件，經臺
    灣臺南地方法院以92年度訴字第554號判決判處應執行有期
    徒刑1年，嗣經撤回上訴而確定，並於94年2月6日因縮刑假
    釋期滿而執行完畢。詎甲○○不思警惕，明知非經中央主管
    機關許可，不得寄藏、持有槍砲彈藥刀械管制條例第四條第
    一項所列具殺傷力之槍枝或子彈，竟仍於95年2月間某日，
    在臺南市○○○街224巷15號「皇家汽車旅館」內，受其友
    人賴慶周（所涉違反槍砲彈藥刀械管制條例案件，另由臺灣
    桃園地方法院檢察署偵辦）之委託，代為保管具有殺傷力之
    仿貝瑞塔九二型改造手槍1支（含彈匣1個，槍枝管制編號：
    0000000000號）及土造子彈7顆，並將上開槍、彈，藏放在
    其投宿之「皇家汽車旅館」內。嗣其因得知前所犯之違反毒
    品危害防制條例案遭通緝，而於95年3月中旬，在有偵查犯
    罪職權之公務員發覺其寄藏槍、彈之犯行前，向臺南市警察
    局第一分局文化派出所員警王俊雄自承其寄藏上述改造手槍
    及子彈，經警依其陳述而於95年3月25日上午11時許，在上
    開其所投宿之汽車旅館213室內扣得前揭改造手槍1枝及土造
    子彈7顆。
二、案經臺南市警察局第一分局報請臺灣臺南地方法院檢察署檢
    察官偵查起訴。
    理  由
一、按被告以外之人於審判外之言詞或書面陳述，除法律有規定
    者外，不得作為證據，刑事訴訟法第159條第1項固定有明文
    。惟被告以外之人於審判外之陳述，雖不符同法第159條之1
    至第159條之4之規定，而經當事人於審判程序同意作為證據
    ，法院審酌該言詞陳述或書面陳述作成時之情況，認為適當
    者，亦得為證據；當事人、代理人或辯護人於法院調查證據
    時，知有第159條第1項不得為證據之情形，而未於言詞辯論
    終結前聲明異議者，視為有前項之同意，此亦據同法第159
    條之5規定甚明。查本件具傳聞性質之言詞或書面證據，檢
    察官、被告及辯護人均表示同意作為本件認定犯罪事實之證
    據，且迄於言詞辯論終結前，亦未聲明異議。本院審酌上開
    具傳聞性質證據之取得過程並無瑕疵，與本案待證事實間復
    具有相當之關聯性，以之為本案證據並無不適當之情，自得
    採為證據，先予敘明。
二、上開事實，業據被告甲○○坦承不諱，且有上開改造手槍1
    枝及土造子彈7顆扣案可資佐證。而該槍、彈經送內政部警
    政署刑事警察局鑑驗結果，認：「一、送鑑改造仿貝瑞塔九
    二型改造手槍壹枝（槍枝管制編號：0000000000），認係由
    仿BERETTA廠92FS型半自動手槍製造之槍枝將其金屬槍管車
    通改造而成之改造手槍，機械性能良好，可供擊發適用子彈
    使用，認具殺傷力。二、送鑑改造子彈柒顆，認均係土造子
    彈，均具直徑約9mm之金屬彈頭，採樣貳顆試射，可擊發，
    認具殺傷力。」等語，有內政部警政署刑事警察局95年4月2
    0日刑鑑字第0950045924號槍彈鑑定書1件附卷可稽（見偵查
    卷第13頁），足徵被告前開自白核與事實相符，應堪採信。
    是本件事證已明，被告犯行洵堪認定。
三、按行為後法律有變更者，適用行為時之法律。但行為後之法
    律有利於行為人者，適用最有利於行為人之法律，刑法第2
    條第1項定有明文。又比較時應就罪刑有關之共犯、未遂犯
    、想像競合犯、牽連犯、連續犯、結合犯，以及累犯加重、
    自首減輕暨其他法定加減（如身分加減）與加減例等一切規
    定，綜其全部罪刑之結果而為比較。再從刑附屬於主刑，除
    法律有特別規定者外，依主刑所適用之法律（最高法院95年
    第8次刑事庭會議決議參照）。查被告行為後，刑法第33條
    、第47條及第62條規定均經修正，並於94年2月2日經總統公
    布，且自95年7月1日起施行，茲說明本案新舊刑法適用情形
    如下：槍砲彈藥刀械管制條例第8條第4項、第12條第4項之
    未經許可寄藏手槍罪及未經許可寄藏子彈罪，其法定刑應分
    別併科新臺幣七百萬元、三百萬元以下罰金。而該條項最低
    罰金刑部分，修正前刑法第33條第5款規定：「罰金：（銀
    元）一元以上」，而銀元與新臺幣間之折算，依現行法規所
    定貨幣單位折算新臺幣條例規定，以銀元一元折算新臺幣三
    元；修正後刑法第三十三條第五款則規定：「罰金：新臺幣
    一千元以上，以百元計算之。」經比較新舊法之規定，修正
    後刑法第33條第5款所定罰金之最低數額，較之修正前提高
    ，自以修正前刑法第33條第5款之規定有利於被告。修正後
    刑法第47條第1項規定：「受徒刑之執行完畢，或一部之執
    行而赦免後，5年以內『故意』再犯有期徒刑以上之罪者，
    為累犯，加重本刑至二分之一。」，與修正前刑法第47條規
    定：「受有期徒刑之執行完畢，或受無期徒刑或有期徒刑一
    部之執行而赦免後，5年以內再犯有期徒刑以上之罪者，為
    累犯，加重本刑至二分之一。」不同，而本案被告係在有期
    徒刑執行完畢後5年內故意再犯本件有期徒刑以上之罪，無
    論依修正前後刑法第47條之規定，均構成累犯。修正前刑法
    第62條規定：「對於未發覺之罪自首而受裁判者，減輕其刑
    。但有特別規定者，依其規定」，修正後第62條則規定：「
    對於未發覺之罪自首而受裁判者，得減輕其刑。但有特別規
    定者，依其規定」；被告係在新法施行前犯罪並自首，比較
    修正前後對於犯罪自首者減輕其刑之規定，以修正前刑法第
    62條規定對被告較為有利。另刑法第55條關於想像競合犯之
    規定雖經修正，即增列但書規定為：「但不得科以較輕罪名
    所定最輕本刑以下之刑」，惟該但書之規定係科刑之限制，
    為法理之明文化，不涉及罪刑實質內容之變更，非屬法律之
    變更，自不生新舊法比較之問題，應逕適用裁判時有效之規
    範，即修正後刑法第55條之規定（參照最高法院95年第8次
    刑事庭會議決議）。綜上，本件經綜合觀察全部罪刑比較之
    結果，依刑法第2條第1項前段規定，應適用修正施行前刑法
    之規定較有利於被告。
四、至刑法第41條、第42條雖經修正，惟易刑處分之相關規定，
    尚非在上開罪刑綜合比較之列，併此敘明（同此見解者，參
    花滿堂，「刑法新舊法比較適用爭議問題研析」；張淳淙，
    「牽連犯、連續犯及常業犯廢除後之實務因應」。均發表於
    法官協會與臺灣高等法院於95年11月10日舉辦之「新修正刑
    法相關問題學術研討會」）。而修正前刑法第42條第2項規
    定：「易服勞役以（銀元）一元以上三元以下折算一日。但
    勞役期限不得逾六個月」，而被告行為時之易服勞役折算標
    準，依修正前罰金罰鍰提高標準條例第二條前段規定（現已
    刪除），就其原定數額提高為一百倍折算一日，則被告行為
    時之易服勞役折算標準，應以銀元三百元折算一日，經折算
    為新臺幣後，應係以新臺幣九百元折算為一日。而修正後刑
    法第42條第3項前段則規定：「易服勞役以新臺幣一千元、
    二千元或三千元折算一日，但勞役期限不得逾一年」，比較
    修正前後之易服勞役折算標準，以修正後之規定較有利於被
    告，則依刑法第2條第1項但書規定，應適用修正後之刑法第
    42條第3項前段規定，定其罰金如易服勞役之折算標準。
五、核被告所為，係犯槍砲彈藥刀械管制條例第8條第4項未經許
    可寄藏可發射子彈具有殺傷力之改造手槍罪、同條例第12條
    第4項之未經許可寄藏子彈罪。被告以一寄藏行為，觸犯槍
    砲彈藥刀械管制條例第8條第4項未經許可寄藏可發射子彈具
    有殺傷力之改造手槍罪及同條例第12條第4項之未經許可寄
    藏子彈罪，為想像競合犯，應依刑法第55條規定，從一較重
    之未經許可寄藏可發射子彈具有殺傷力之改造手槍罪論。又
    被告有如事實欄所載之犯罪科刑及執行紀錄，有臺灣高等法
    院被告前案紀錄表一份在卷可參，其於受有期徒刑之執行完
    畢後，5年內再犯本件有期徒刑以上之罪，為累犯，應依修
    正前刑法第47條規定加重其刑。
六、按犯人在犯罪未發覺之前，向檢察官或司法警察官告知其犯
    罪，而不逃避接受裁判，即與刑法第62條規定自首之條件相
    符，不以言明自首並願受裁判為必要。至其方式並不限於自
    行投案，即託人代理自首亦無不可（最高法院51年台上第一
    486號判例、85年度台上字第4908號、90年台上字第652號裁
    判意旨參照）。查本件被告因其違反毒品危害防制條例案件
    遭發布通緝，經臺南市警察局第一分局文化派出所員警王俊
    雄透過被告之友人柯本源與其聯絡通緝投案之事宜，被告獲
    悉後遂以電話與員警王俊雄連絡，除告知其將於近日私事處
    理完畢後自行到案執行毒品案件乙情以外，並在員警王俊雄
    發覺其有寄藏槍、彈之行為前，主動向員警王俊雄表示其有
    受託代藏改造手槍及子彈，將一併於到案執行時提出，被告
    並委請友人柯本源再次向員警王俊雄轉達上情，其後員警王
    俊雄即依被告及柯本源所述內容，在被告投宿之汽車旅館房
    間內查扣前揭改造手槍1枝及土造子彈7顆等情，業據證人即
    查獲員警王俊雄於原審審理時結證稱：伊有請柯本源與被告
    聯繫，告知被告其因毒品案件遭通緝，請被告出來投案，當
    時伊不知道被告有槍彈，被告在查獲前半個月左右，在電話
    中有向伊提及有槍、彈乙事，伊電話中係先跟被告說毒品通
    緝的事，被告說要戒毒後再拿槍來自首，柯本源也有告知伊
    被告有槍彈及被告所在位置的事等語（見原審卷第40至45頁
    ），核與被告供述之情節相符，足證員警王俊雄在被告告知
    以前並未接獲情資或有其他客觀事證得知被告有受託寄藏槍
    枝、子彈之情事，是被告於具有偵查犯罪職權之員警發覺其
    寄藏上開槍彈之犯罪行為前，即主動供承此事，經警依其陳
    述而扣得上開槍、彈，而不逃避接受裁判，應符合自首之要
    件，應屬無疑，是被告自首其持有之全部槍枝、子彈，應依
    修正前刑法第62條之規定減輕其刑，並先加後減之。惟被告
    雖係對於未發覺之罪自首而受裁判，然並未「報繳」其持有
    之槍枝，核與槍砲彈藥刀械管制條例第18條第1項之規定減
    輕或免除其刑之構成要件未合，自無從適用該條項之規定，
    附予敘明。
七、原審以被告犯罪事證明確，應予適用槍砲彈藥刀械管制條例
    第8條第4項、第12條第4項，刑法第11條前段、第2條第1項
    、第55條、修正前刑法第47條、第62條、第42條第3項前段
    、第38條第1項第1款，刑法施行法第1條之1第1項規定，並
    審酌被告未經許可之槍砲、彈藥之持有及流通，嚴重危害人
    身安全、社會秩序，而為國法所厲禁，並經各類教育、傳媒
    廣為宣導週知，被告應無不知之理，詎猶恣意受寄藏放可發
    射子彈具有殺傷力之改造手槍、子彈，守法觀念顯有欠缺，
    然其寄藏槍枝、子彈之期間非長、數量非鉅，亦未曾持以從
    事不法，對於社會治安所生實際危害尚非嚴重，兼衡其犯後
    坦承犯行，態度良好等一切情狀，量處被告有期徒刑1年10
    月，併科罰金新臺幣5萬元，並就罰金刑部分諭知易服勞役
    之折算標準。另扣案具有殺傷力之前揭改造手槍1支（含彈
    匣1 個，槍枝管制編號：0000000000號）及具殺傷力之土造
    子彈5顆（直徑約九釐米），乃分屬槍砲彈藥刀械管制條例
    第4條第1項第1款所規定之槍砲及同條項第2款所規定之彈藥
    ，依同條例第5條規定，非經中央主管機關許可，均不得寄
    藏、持有之，當屬該條例所規定之違禁物無訛。從而，前揭
    改造手槍1支（含彈匣1個，槍枝管制編號：0000000000號）
    及具殺傷力之土造子彈5顆（直徑約9釐米），均依修正前刑
    法第38條條第1項第1款規定宣告沒收（因沒收係屬從刑，應
    隨同主刑適用同一準據法，故應適用修正前刑法第38條規定
    ）。至該經試射之土造子彈2顆，業因鑑驗試射而不再具有
    殺傷力，顯失其違禁物本質，爰不予宣告沒收。本院經核原
    判決尚無違誤，量刑亦稱妥適。被告上訴意旨，指摘原判決
    未依槍砲彈藥刀械管制條例第18條第1項規定減輕其刑，量
    刑不當，為無理由，應予駁回。
據上論結，應依刑事訴訟法第368條，判決如主文。
本案經檢察官曾銘芳到庭執行職務。
中　　華　　民　　國　　96　　年　　5 　　月　　16　　日
                  刑事第二庭    審判長法　官    葉居正
                                      法　官    吳勇輝
                                      法　官    郭千黛
以上正本證明與原本無異。
如不服本判決，應於收受本判決後十日內向本院提出上訴書狀。
其未敘述上訴理由者並得於提起上訴後十日內向本院補提理由書
狀（均須按他造當事人之人數附繕本）「切勿逕送上級法院」。
　　　　　　　　　　　　　　　　　　　書記官    尤乃玉
中　　華　　民　　國　　96　　年　　5 　　月　　18　　日
附錄：本判決論罪科刑法條全文
槍砲彈藥刀械管制條例第8條第4項
未經許可，持有、寄藏或意圖販賣而陳列第1項所列槍枝者，處3
年以上10年以下有期徒刑，併科新臺幣700萬元以下罰金。
槍砲彈藥刀械管制條例第12條第4項
未經許可，持有、寄藏或意圖販賣而陳列子彈者，處5年以下有
期徒刑，併科新台幣300萬元以下罰金。
